【裁判字號】    98,小上,8
【裁判日期】    980331
【裁判案由】    返還押租金
【裁判全文】
臺灣高雄地方法院民事裁定               98年度小上字第8號
上  訴  人  甲○○（原名洪富山）
被上訴人    乙○○
上列當事人間返還押租金事件，上訴人對於民國97年11月25日本
院高雄簡易庭97年度雄小字第6325號判決提起上訴，本院裁定如
下：
    主  文
上訴駁回。
第二審訴訟費用新臺幣壹仟伍佰元由上訴人負擔。
    事實及理由
一、按對於小額程序第一審判決之上訴，非以其違背法令為理由
    ，不得為之；又上訴狀內應記載上訴理由，表明下列各款事
    項：(一)原判決所違背之法令及其具體內容；(二)依訴訟資料可
    認為原判決有違背法令之具體事實，民事訴訟法第436 條之
    24第2 項、第436 條之25分別定有明文。所謂判決違背法令
    ，係指判決不適用法規或適用不當（同法第468 條），或有
    同法第469 條第1 款至第5 款所列情形之一者，此為同法第
    436 之32條準用同法第468 條、第469 條第1 項第1 款至第
    5 款所明定。據此，當事人提起上訴如以小額程序第一審判
    決有不適用法規或適用法規不當為上訴理由時，其上訴狀或
    理由書應有具體之指摘，並揭示該法規之條項或其內容，若
    係成文法以外之法則，應揭示該法則之旨趣，倘為司法院解
    釋或最高法院之判例，則應揭示該判解之字號或其內容。如
    依民事訴訟法第469 條第1 款至第5 款所列情形為理由時，
    其上訴狀或理由書應揭示合於該條款之事實，上訴狀或理由
    書如未依此項方法表明者，即難認為已對小額程序第一審判
    決之違背法令有具體之指摘，其上訴自難認為合法（最高法
    院71年台上字第314 號判例意旨參照）。
二、上訴意旨略以：
  (一)上訴人就所有坐落高雄市新興區○○○路200 號房屋，係與
    訴外人萬禧樓日式涮涮鍋簽訂租約（下稱系爭租約），被上
    訴人為系爭租約之連帶保證人，並非承租人，其在原審之訴
    為「原告」地位，請求上訴人返還押租金，當事人並不適格
    ，原審判決顯然違背法令。
  (二)系爭租約因承租人萬禧樓日式涮涮鍋於民國93年8 月2 日提
    議而合意提前終止，同日即由承租人先行取回600,000 元押
    租金，嗣於93年8 月20日再退還200,000 元押租金，餘額80
    ,000 元 ，依系爭租約第20條約定，除當月租金不得請求退
    還外，應再付1 個月租金即新臺幣（下同）120,000 元，上
    訴人姑念承租人經營頗為辛苦，故同意以押租金餘額80,000
    元予以扣抵，而未就不足之40,000元求償，原審判准被上訴
    人之請求，顯然有誤。
三、經查：
  (一)按所謂「當事人適格」，係指具體訴訟可為當事人之資格，
    得受本案之判決而言。此種資格，稱為訴訟實施權或訴訟行
    為權。判斷當事人是否適格，應就該具體之訴訟，依當事人
    與特定訴訟標的之法律關係定之。一般而言，訴訟標的之主
    體通常為適格之當事人。雖非訴訟標的之主體，但就該訴訟
    標的之權利或法律關係有管理或處分權者，亦為適格之當事
    人。又在給付之訴，只須原告主張對被告有給付請求權者，
    其為原告之當事人適格即無欠缺。被上訴人於原審起訴請求
    上訴人返還押租金，主張對上訴人有請求權，依前述說明，
    被上訴人於原審之當事人適格並無欠缺。上訴意旨雖指摘原
    判決命上訴人返還押租金予被上訴人，顯有當事人不適格之
    違誤等語，然其並未依民事訴訟法第468 條、第469 條第1
    款至第5 款所列判決當然違背法令之情形，表明原判決所違
    背之法令及其具體內容。難認其已合法表明上訴理由，依首
    揭說明，應認其上訴為不合法。
  (二)上訴人另以：依系爭租約第20條約定，被上訴人應再付1 個
    月租金即120,000 元，上訴人姑念承租人經營頗為辛苦，故
    同意以押租金餘額80,000元予以扣抵，而未就不足之40,000
    元求償，原審判准被上訴人之請求，顯然有誤等語，為本件
    上訴理由。，然其並未依民事訴訟法第468 條、第469 條第
    1 款至第5 款所列判決當然違背法令之情形，表明原判決所
    違背之法令及其具體內容。難謂上訴人業對該判決之如何違
    背法令已有具體之指摘。況且取捨證據、認定事實本係事實
    審法院之職權，而原審係依卷內所附當事人提出之書證及陳
    述等情，依論理及經驗法則而為證據之取捨並為說明，其認
    定就形式而言並未違背法令，故此原即不許上訴人指摘其認
    定不當而以之為上訴理由者（最高法院28年上字第1515號判
    例參照），況判決不備理由或理由矛盾之情形，依規定本不
    得據為對於小額程序之第一審判決提起上訴之理由，則揆諸
    前揭說明，應認本件上訴為不合法，自應予以駁回。
四、按於小額訴訟之上訴程序，法院為訴訟費用之裁判時，應確
    定其費用額，民事訴訟法第436 條之19第1 項、第436 條第
    32第1 項規定甚明。本件第二審裁判費用既認定應由上訴人
    負擔，故上訴人所支出之第二審裁判費用1,500 元，自應由
    上訴人負擔。
五、據上論結，本件上訴為不合法，依民事訴訟法第436 條之32
    第2 項、第436 條之19第1 項、第95條、第78條，裁定如主
    文。
中    華    民    國    98    年    3     月    31    日
                    民事第三庭  審判長法  官  朱玲瑤
                                      法  官  李嘉益
                                      法  官  陳宛榆
正本係照原本作成
不得抗告
中    華    民    國    98    年    3     月    31    日
                                      書記官  曹德英


司法院資訊處製作；財團法人民間司法改革基金會備份。
